臺灣花蓮地方法院刑事判決　　　　　　　　　　　　　九十一年度訴字第一五六號
　　公　訴　人　臺灣花蓮地方法院檢察署檢察官
　　被　　　告　寅○○
　　選任辯護人　曾泰源律師
右列被告因殺人未遂等案件，經檢察官提起公訴（九十一年度偵字第一一七六號），
本院判決如左：
    主  文
寅○○無罪。
扣案制式半自動手槍（口徑玖釐米、含雙排彈匣壹個、槍枝管制編號0000000
000）壹枝沒收。
    理  由
一、公訴意旨略以：被告寅○○於民國（下同）九十一年五月二十五日凌晨四時許，
    在位於花蓮縣花蓮市○○路之「征服情海」ＫＴＶ，與友人庚○○、乙○○、己○○及其他不詳姓名者共六、七人，因消費買單事與店家卯○○及其所僱用之少
    爺等人起衝突，致雙方人馬發生群毆，庚○○、乙○○二人因此受傷住院（傷害
    罪嫌部份未據告訴）。被告寅○○為期報復，遂於同日上午七時許，未經主管機
    關之許可，持具有殺傷力之手槍一枝，並駕駛向綽號「小黑」借得之轎車，返回
    「征服情海」ＫＴＶ，以慢速行經該店之大門，基於殺人之不確定故意，拉下該
    右前車窗，以該手槍朝「征服情海」ＫＴＶ大門樓梯口，約人肩膀之高度，擊發
    四發子彈後，即快速離開。嗣發現所擊發之子彈有二發射傷「征服情海」ＫＴＶ
    之員工巳○○、丁○後，即作案手槍一枝及剩餘子彈三顆，於同年月二十七日
    上午十一時許，向警方自首犯罪，因而為警查獲，並查扣作案手槍一枝、子彈三
    顆，擊發之彈殼一顆、彈頭二顆。巳○○、丁○二人經友人及時送醫急救，始免
    於死。因認被告寅○○涉有刑法第二百七十一條第二項、第一項之殺人未遂罪嫌
    及槍砲彈藥刀械管制條例第七條第四項、第十二條第四項之持有手槍、子彈罪嫌
    。
二、按犯罪事實應依證據認定之，無證據不得推定其犯罪事實；又不能證明被告犯罪
    者，應諭知無罪之判決，刑事訴訟法第一百五十四條、第三百零一條第一項前段
    分別定有明文。又按事實之認定，應憑證據，如未能發現相當證據，或證據不足
    以證明，自不能以推測或擬制之方法，以為裁判基礎；再認定不利於被告之事實
    ，須依積極證據，苟積極證據不足為不利於被告事實之認定時，即應為有利於被
    告之認定，更不必有何有利之證據；且認定犯罪事實所憑之證據，雖不以直接證
    據為限，間接證據亦包括在內，然而無論直接或間接證據，其為訴訟上之證明，
    須於通常一般之人均不致有所懷疑，而得確信其為真實之程度者，始得據為有罪
    之認定，倘其證明尚未達到此一程度，而有合理之懷疑存在時，事實審法院復已
    就其心證上理由予以闡述，敘明其如何無從為有罪之確信，因而為無罪之判決，
    尚不得任意指為違法；而刑事訴訟法第一百五十六條第二項規定，被告雖經自白
    ，仍應調查其他必要之證據，以察其是否與事實相符。立法目的乃欲以補強證據
    擔保自白之真實性，亦即以補強證據之存在，藉之限制自白在證據上之價值。而
    所謂補強證據，則指除該自白本身外，其他足資以證明自白之犯罪事實確具有相
    當程度真實性之證據而言。雖其所補強者，非以事實之全部為必要，但亦須因補
    強證據與自白之相互利用，而足使犯罪事實獲得確信者，始足當之，最高法院分
    別著有四十年台上字第八十六號判例、三十年上字第八一六號判例、七十六年台
    上字第四九八六號判例及七十四年台覆字第十號判例，可資遵循。
三、本件公訴人認被告寅○○涉有右揭犯行，無非以被告於警訊及偵查中之自白、證
    人丁○證稱於前揭犯罪時間、地點受槍傷，證人庚○○、乙○○、己○○證稱於
    案發前被告確有共赴「征服情海」ＫＴＶ飲酒並與店家發生糾紛等證詞，及扣案
    之制式半自動手槍（口徑九釐米、含雙排彈匣壹個、槍枝管制編號000000
    0000）一枝、制式子彈三顆（口徑九釐米、業於送鑑時試射用罄）、經擊發
    之彈殼一顆、經擊發之彈頭二顆、將扣案槍彈送請鑑定之內政部警政署刑事警察
    局鑑定書乙份等，為其所憑之論據。
四、訊據被告固供承於案發當天確在「征服情海」ＫＴＶ飲酒並與店家因結帳事發生
    糾紛，且後於九十一年五月二十七日上午九時五分更攜扣案之制式手槍一枝、制
    式子彈三發赴花蓮縣警察局花蓮分局刑事組自首，且於警訊、偵查中及移審本院
    訊問時自白犯行之事實，惟堅詞否認有何殺人未遂及非法持有槍枝彈藥等罪嫌，
    辯稱：伊於案發當天凌晨四點係應友人丑○○之邀，與辛○○各騎機車先赴「福
    爾摩沙」酒店喝酒，當時在場者有庚○○、乙○○、己○○、丙○○等人，後來
    大家又去「征服情海」ＫＴＶ續攤，伊係坐庚○○的車子過去，在「征服情海」
    ＫＴＶ飲酒的人共有六、七人。當天早上六點多時飲酒結束，伊一夥人因結帳問
    題與店家發生爭吵，雙方遂互毆起來，庚○○、乙○○、己○○因而受傷，其中
    己○○因傷勢較為嚴重，先由救護車送至財團法人佛教慈濟綜合醫院（以下簡稱
    慈濟醫院）就醫，伊則陪庚○○、乙○○坐警車赴警局做筆錄。伊在下樓時，在
    「征服情海」ＫＴＶ門口遇見友人壬○○，遂請其開車跟在警車後面，到了警局
    後，因警察建議庚○○、乙○○先就醫，伊遂未做筆錄，坐壬○○之車跟著搭載
    庚○○、乙○○之警車去慈濟醫院。到了醫院後伊一直與壬○○待在急診室的門
    口抽煙、聊天，期間並有護士請伊填寫傷者基本資料，嗣因伊不會寫而作罷。後
    來有槍傷的患者被送進來，是在「征服情海」ＫＴＶ看見的員工，不久後伊的朋
    友即在「征服情海」ＫＴＶ工作的甲○○也進來急診室，經詢問才知道「征服情
    海」ＫＴＶ發生槍擊案，故該槍擊案實非伊所為。案發隔天早上（五月二十六日
    ）丙○○用辰○○的手機打電話來，請伊到辰○○住處一趟，戊○○陪伊到辰○○家後，辰○○要伊來扛這個罪，並說可以幫忙解決經濟上的問題，也會幫忙請
    律師，要伊在當天中午以後答應他，伊為了解決家裡貸款的問題，就答應了。當
    天下午約五點，由丑○○、戊○○陪伊去辰○○家，當時辰○○還不在家，戊○○於是先行離去，嗣辰○○返家，晚上即由辰○○、丙○○陪伊去余道明律師事
    務所，伊當天與丙○○在律師事務所過夜，辰○○則於翌日（五月二十七日）早
    上拿來扣案之槍枝及子彈，教伊如何使用，當時律師不在場，後來才由律師陪伊
    去警察局自首等語（見本院卷九十一年八月七日訊問筆錄、九十一年八月二十六
    日訊問筆錄）。經查：
（一）被告固於警訊、偵查中及本院移審訊問時自白犯有前揭犯行，此亦為公訴人起
      訴被告所憑最主要之論據，惟自白仍須具真實性，方得為認定被告犯罪之基礎
      ，經本院調查相關證據後，被告之自白有甚多瑕疵之處，茲臚列於後：
  １、被告自白案發當天係駕駛向綽號「小黑」之男子借得之黑色三菱自小客車，赴
      「征服情海」ＫＴＶ與庚○○、乙○○、己○○、丙○○、辛○○、丑○○等
      人一起飲酒，嗣後更駕駛該部自小客車返回「征服情海」ＫＴＶ開槍洩憤，作
      案用槍枝子彈則係事先放在車子副駕駛座置物箱內供己防身用的云云（見警卷
      第四頁、第八頁，本院卷第十三頁）。
（１）證人即當天與被告一起飲酒之庚○○證稱：當天離開「福爾摩沙」酒店，前往
「征服情海」ＫＴＶ的車子只有兩台車，伊的車子係白色的豐田，由丙○○開
      ，當時因伊喝酒太多，故不清楚車上除載伊外，尚載有何人，另外一輛車是乙○○的。伊認識綽號「小黑」的人，但當天沒有看到「小黑」的車等語（見本
      院卷第三百二十八、第三百二十九頁），核與證人乙○○證稱：當天出遊共兩
      部車，伊與庚○○各開一台自小客車，從福爾摩沙酒店飲酒到「征服情海」Ｋ
      ＴＶ續攤期間，並沒有看到一台黑色的車子，伊不知道被告是由何人搭載等語
      （見警卷第六十五頁、本院卷第三百三十八頁）、證人己○○證稱：案發當天
      並沒有看到綽號「小黑」之男子等語（見本院卷第三百九十一頁）、證人丙○○證稱：伊認識綽號「小黑」之男子，案發當天「小黑」沒有去喝酒，也沒有
      看到他的車子等語（見本院卷第三百六十九頁）大致相符。足證案發當天，綽
      號「小黑」之男子及其自小客車並未出現在案發現場。雖證人辛○○就此部分
      證稱：伊認識綽號「小黑」的男子，「小黑」是丙○○的朋友，喝酒的時候「
      小黑」有在場，他的車子也有在「征服情海」那裡云云（見本院卷第三百二十
      頁），惟參以公訴人當庭進一步詰問證人辛○○綽號「小黑」的男子其汽車車
      型及車色為何時，其均答以不記得了，當天伊有喝酒，所以什麼都不知道（見
      本院卷第三百二十一頁、第三百二十三頁）等情，則其既不知綽號「小黑」之
      男子所有的汽車車型、車色為何，則據何以判斷「小黑」所有的汽車有在「征
      服情海」ＫＴＶ出現？再佐以綽號「小黑」之男子若當時確實出現於案發現場
      飲酒，則前述證人焉會均證稱沒看見？故證人辛○○此部分證言自無可採。
（２）復核以證人辛○○證稱：案發當天因受友人丑○○之邀，遂與被告各騎一台機
      車去「福爾摩沙」酒店，要赴「征服情海」ＫＴＶ續攤時，伊及被告係被丙○○載過去的，當時車上還有一位丙○○的朋友，機車則放在「福爾摩沙」酒店
      附近等語（見本院卷第三百二十頁、第三百二十二頁），與證人丑○○證稱：
      案發當天被告坐白色的豐田車去「征服情海」ＫＴＶ，但伊不知道車子是何人
      的等語（見本院卷第三百四十九頁）相符，足證被告於案發當天，係自己騎乘
      機車先赴「福爾摩沙」酒店飲酒，後乘證人庚○○所有之白色豐田汽車至「征
      服情海」ＫＴＶ消費，並非如自白所言係駕駛綽號「小黑」男子之黑色自小客
  車赴案發現場自明。
（３）綜上各點所述，綽號「小黑」之男子及其車子既未出現在案發現場，被告於案
      發當天先後赴「福爾摩沙」酒店及「征服情海」ＫＴＶ飲酒時，亦非自己駕駛
      一台黑色的自小客車赴宴，則其前揭所供係向綽號「小黑」之男子借車，並駕
      駛該車至「征服情海」ＫＴＶ開槍洩憤部分之自白，即與事實不符，此其一。
  ２、再被告自白稱：案發當時伊共開四槍云云（見警卷第八頁），惟查：
（１）據證人即案發當時在現場之「征服情海」ＫＴＶ老闆卯○○證稱：伊當時聽到
      開槍的聲音有三聲等語（見本院卷第七十八頁）、證人即於案發當時遭槍擊之
      丁○證稱：伊當時約聽到三聲的槍聲等語（見本院卷第八十頁）、證人即「征
      服情海」ＫＴＶ之員工甲○○證稱：伊聽到二、三聲的槍聲等語（見本院卷第
      三百四十四頁）大致相符。證人即案發當時另一遭槍擊之巳○○雖證稱：伊約
      聽到一、二聲槍聲等語（見本院卷第三百零四頁），惟其亦自承當時聽到槍聲
      後，腦中即一片空白，自難期其清楚記憶案發當時之情況，故其證言尚須輔以
      其他證人之證言，方得還原案件發生時之真相。
（２）據證人即案發後至現場處理之警員癸○○證稱：伊當時有看到現場有二個彈著
      點，其中一個在「征服情海」ＫＴＶ的鐵門上，高度約在伊的膝蓋上方（經當
      場勘驗約七十二公分），另外一個在「征服情海」ＫＴＶ旁邊巷子的內側柱子
      上，另外伊還有看到機車待轉區上的一顆彈殼，伊目擊的只有二個彈著點及待
      轉區上的一顆彈殼等語（見本院卷第三百十四頁、第三百十五頁）；而經警後
      於案發現場採證結果，分別於「征服情海」ＫＴＶ附近之機車待轉區採到彈殼
      一枚，於店旁之水泥柱子採到彈頭一枚，並於證人丁○之體內取出一枚彈頭，
      而該彈殼一枚、彈頭二枚經鑑定結果，皆係由扣案槍枝擊發出無訛，此有內政
      部警政署刑事警察局中華民國九十一年六月十九日、刑鑑字第０九一０一三二
      一三七號槍彈鑑定書在卷可稽；而證人癸○○復結陳：「我們是在現場找到中
      山路與國聯一路的路口，我們找到「征服情海」ＫＴＶ前到地下道路口的停止
      線。」等語（見本院卷第三百十七頁），顯見員警已在案發現場之合理範圍內
      蒐證，而僅蒐得在丁○胸腔取出之彈頭一枚、「征服情海」ＫＴＶ旁之水泥柱
      子（花蓮縣花蓮市○○路六百零三號柱子下方水泥柱）內之彈頭一枚，及花蓮
      縣花蓮市○○路與國聯一路間機車待轉區上之彈殼一枚，核與扣押物品清單上
      之物品相符，此有九十一年度保管字第三六（二）號扣押物品清單在卷可佐。
      故由上述鑑定報告及證人癸○○、卯○○、丁○、甲○○之證言、鑑定報告及
      扣押物品清單等證據資料互核比對可知，現場僅能發現二處彈著點，採證物亦
      僅有彈頭二枚、彈殼一枚，益顯見僅能證明有三顆子彈擊發，與被告自白案發
      時擊發四槍不符。
（３）被告雖於警訊自白時供稱：伊開完槍後，在副駕駛座椅子上、副駕駛座地板上
      、駕駛座椅墊縫隙分別找到彈殼一枚，並於開車回家途中將之往車窗外丟等語
      （見警卷第五頁、第八頁），而與其所供當時擊發四發子彈而現場僅找到一枚
      彈殼之事實相符，惟經本院詢問證人即為被告作警訊筆錄之警員子○○當時情
      形，其證稱：為被告做筆錄之前，伊就知道現場找到一顆彈殼、二顆彈頭，當
      時是伊主動問被告未尋獲之三顆彈殼何在等語（見本院卷第三百十二頁），故
      被告此部分自白極有可能係為附和警員詢問方式始供出，而與本院上述調查事
      實不符。
（４）綜上各點所述，被告自白擊發四顆子彈乙節，既與數名證人所聞不符，亦與現
  場採得之彈頭、彈殼及彈著痕等個數不一致，而其自白在車上找到擊發之彈殼
      三顆乙節，亦極可能係為附和警員之問話方式所答，其自白既有上述諸多瑕疵
      存在，自難遽予採認，此其二。
  ３、又被告自白案發後即直接回家云云（見警卷第五頁），惟據證人即在「征服情
      海」ＫＴＶ工作之甲○○證稱：伊於槍擊事件後，看到店裡的小姐受傷，伊即
      叫計程車送傷者去醫院，傷者約是於槍擊案發生後五到十分鐘送醫，伊是又隔
      了約十分鐘後才過去醫院，伊到醫院後，看到被告和壬○○在醫院門口抽煙、
      聊天，他們就過來問伊發生了何事等語（見本院卷第三百四十四頁、第三百四
      十五頁、第三百四十七頁）；核以花蓮縣警察局花蓮分局係於九十一年五月二
      十五日上午七時三十二分接受報案、被害人巳○○係於同日早上七時四十五分
      送至慈濟醫院急診等情，此有花蓮分局中心來案各類案件紀錄表（見本院卷第
      四百十二頁）及慈濟醫院病情說明書（見本院卷第四十六頁）各乙份在卷足憑
      ，據此報案紀錄及送醫記錄可知槍擊案發生時間約在九十一年五月二十五日上
      午七時三十二分，被害人巳○○、丁○則約於當日早上七時四十五分到達慈濟
  醫院急診室，則證人甲○○證稱約在槍擊案發生後五到十分鐘將傷者送醫乙節
      與前揭紀錄表及病情說明書所示相符，顯見證人甲○○證詞之證據價值極高。
      而證人甲○○復證述：「我比他們（指被告及壬○○）後到，他（被告）過來
      問我們店裡發生什麼事？」（見本院卷第三百四十五頁、第三百四十七頁），
      據此可知被告係先看到傷者被推入急診室，方問證人甲○○上述問題，故可推
      知被告在巳○○、丁○送醫時之案發當日早上七點四十五分前，已在慈濟醫院
      急診室門口的事實，可堪認定，則被告焉有可能於九十一年五月二十五日早上
      七點三十二分開槍後，復於同日早上七點四十五分在慈濟醫院急診室門口看見
      傷者？況據被告自白內容，其當時乃第一次開槍，故十分緊張等語（見警卷第
      八頁），則若系爭槍擊案件真由其所為，依被告案發時年僅二十歲，且無前科
      紀錄，此有台灣高等法院被告全國前案紀錄表乙份在卷足參，依其社會歷練，
      其於開槍後，心緒應尚難平靜，焉能見到甲○○約於案發當日早上七時五十五
      分到達慈濟醫院門口時，猶能如此冷靜與友人聊天，並向證人甲○○探詢傷者
      受傷的原因？故被告此部分自白不僅與證人所述不符，且有違經驗法則，則被
      告自白的真實性，自值懷疑，此其三。
  ４、且被告於偵查中自白稱：扣案槍彈係「霸王花」酒店之老闆吳振利於八十四年
      間交予伊保管云云（見偵查卷第七頁反面），惟據其自白復輔以被告係七十年
      六月八日出生，此有年籍資料在卷可憑，則依其出生日期推算，被告收受系爭
      槍彈之年齡僅十四歲，而被告所稱之「吳振利」係五十五年二月十四日生，有
      殺人未遂、違反槍砲彈藥刀械管制條例等多項前科，且於八十八年十一月八日
      死亡，此有該人之台灣高等法院被告全國前案紀錄表及戶籍資料各乙份存卷足
      參，且證人子○○亦於本院結證稱：依伊的經驗，一把槍枝要新臺幣（下同）
      三、四十萬元等語（見本院卷第三百零九頁），則依社會一般經驗法則而論，
      酒店老闆吳振利若非基於相當之信任關係，不會將價值不斐之制式槍、彈交給
      他人保管，惟被告當時僅是十四歲之少年，焉能得到酒店老闆如此大之信任，
      而自八十四年間起，保管價值高達三、四十萬元之槍彈？則被告自白槍枝來源
      之說法，大違社會經驗法則，故是否究竟確有其事，即非無疑，此乃其四。
  ５、綜上各節交互以參，被告之自白有多處或與本院調查結果不符，或與社會經驗
      法則互為扞格，其自白的真實性實值懷疑，則依首揭最高法院之判例意旨，自
      難以之作為認定犯罪事實之基礎自明。
（二）且被告嗣後於本院辯稱，伊係應辰○○之請求，方出面頂罪等語，經查：
  １、證人即案發隔天（五月二十六日）早上陪同被告至辰○○家之戊○○證稱：九
      十一年五月二十六日早上辰○○打電話給被告，伊即與被告各騎一台機車到辰
      ○○家，當時辰○○家中尚有丙○○在場，辰○○要伊等小孩子扛「征服情海
      」ＫＴＶ槍擊案的事，辰○○一直針對被告，希望被告去扛，並告訴被告他在
      白道吃的很開，若去坐牢不會很苦，且說若被告願意扛，他願意替被告解決經
      濟上的困難，當時辰○○就有告訴被告槍是如何來的及如何開的，被告約遲疑
      了二、三個鐘頭才答應。當天下午三、四點，伊與丑○○有勸被告不要扛這件
      事，但被告稱上午已經答應了，到了下午四、五點時，伊與丑○○陪同被告一
      起到辰○○家中，伊係自己騎一台機車去的，被告及丑○○則共騎一台，到辰
      ○○家中時，除被告、丑○○及伊外，尚有丙○○在場，伊沒有等到辰○○回
      家，就自己先走了，當天伊都沒有看到辰○○交槍或是其他東西給被告，也沒
      看到被告身上帶有包包或其他東西等語（見本院卷第三百六十一頁至第三百六
      十七頁），核與經隔離訊問之證人丑○○證稱：案發隔天下午一點多，戊○○
      帶伊去美崙找被告，要伊勸被告不要頂罪，惟被告因錢的事勸不聽，被告並說
      辰○○在下午四點多會打電話來，果然辰○○有打一通手機電話給被告，伊與
      被告、戊○○即一起去辰○○家，當時戊○○是自己騎一台機車過去，伊則與
      被告共騎一台。當時丙○○也在辰○○家中一起等辰○○回家，戊○○還沒等
      到辰○○就先回家了，辰○○回家後，伊有聽到辰○○與被告之談話內容，後
      來辰○○、丙○○帶被告一起去找律師，並叫伊先回家，惟當天伊並沒有看到
      辰○○或被告有拿槍等語（見本院卷第三百五十一頁至第三百五十八頁、第三
      百八十一頁、第三百八十二頁）相符，復參以證人己○○結證稱：辰○○手機
      是0000000000號等語（見本院卷第三百九十五頁），而被告的手機
      確實於案發隔天早上九時十四分、下午四時十二分、下午四時五十一分有來自
      辰○○所有、手機號碼為0000000000號之通話紀錄，此有被告所有
      、電話號碼為0000000000號之電話通聯紀錄乙份在卷可佐（見本院
      卷第二百二十九頁），足證證人戊○○、丑○○前揭證述屬實。
  ２、再被告辯稱辰○○為請其幫忙頂罪，曾承諾要替其請律師乙節，經本院訊問證
      人余道明律師，其證稱：是被告、辰○○及一位年輕人（即丙○○）一起來事
      務所，被告於警訊、偵查時的律師費用、交保費用十萬元及移審後的律師費用
      均是由己○○支付的等語（見本院卷第三百八十八頁），核與其提出之陳報狀
      所述意旨相同（見本院卷第二百十頁），復有本院九十一年度刑保字第三八號
      刑事保證金收據乙紙在卷可佐（見本院卷第十七頁反面），所證自堪採信。另
      證人己○○證稱：伊於案發當天在「征服情海」ＫＴＶ遭人毆傷後，辰○○有
      到醫院來看伊，辰○○的太太也有送雞湯過來。而被告委任余律師出庭的費用
      （一次五萬元、一次四萬元），及交保金十萬元皆是伊用現金付的，被告並沒
      有要伊支付。被告要交保時，律師打電話給辰○○，伊遂與辰○○一起去辦交
      保，當時伊身上只有現金五、六萬元，剩下的三、四萬元是向辰○○借的，當
      時向辰○○借錢並沒有擬借據，也沒有約定何時返還，伊之所以會替被告支付
      費用，是因為案發當天也有和被告一起去喝酒等語（見本院卷第三百九十頁至
      第三百九十九頁），則證人己○○受傷後，辰○○及其妻既皆赴醫院探望，證
      人己○○與辰○○間應係交情匪淺，而被告於本院辯解之詞，對於辰○○既極
      其不利，自難期待證人己○○之證詞無迴護辰○○之可能，惟由證人余道明、
      己○○上揭證詞仍可知係辰○○、丙○○偕同被告至余道明律師事務所委任律
      師，且律師費用係己○○、辰○○共同支出之事實可堪認定，核與證人戊○○
      、丑○○證陳被告願頂罪之條件相符，故應可推知辰○○與被告間當因一定事
      由存在，二人始願積極出錢出力，否則依人之常情，斷不會如證人己○○所陳
      僅因於案發前與被告一起喝酒，無其他任何因素，亦無特殊情誼，即主動替被
      告支付高額之律師費用及交保費用，且未約定何時將該筆金錢返還之理，故被
      告所陳：辰○○表示如其同意頂罪，則會幫忙請律師之辯解自可採信。
  ３、且證人丙○○結陳：二十六日晚上，時間蠻晚去找余道明律師，由辰○○開車
      載我、被告寅○○，……辰○○問律師開槍那件事會判多久，然後他就走了，
      那天我與寅○○就住在律師事務所，當天沒有看到交槍，……，第二天早上辰
      ○○來敲門，我起來後就給辰○○載走，律師帶寅○○自首等情（見本院卷第
      三七九頁）；證人余道明律師結證：被告寅○○是隔了一天早上提出槍枝，…
      …我下來一樓時，已經看到辰○○，是要出發的時候，寅○○拿槍給我的，我
      拿一個個牛皮紙帶給他裝等語（見本院卷第三八七頁）。從上述證詞可知，被
      告係在辰○○、丙○○陪同下至余道明律師事務所，所談之事為槍擊案件之自
      首。而被告自白除行為人需陳述犯行經過外，為證明陳述之真實性，仍須有其
      他證據資料證明行為人的陳述符合事實，行為人之自自始具有證據能力，此應
      為以律師為職業之證人余道明所知悉，則在九十一年五月二十六日晚上之商談
      中，證人余道明理當會問及槍枝等證物何在，蓋若是被告行凶，槍枝自應為被
      告保管中，而辰○○若果出於義助被告之心，為妥善處理自首事情、避免節外
      生枝，理應於與律師商談的第一時間點勸被告交出槍枝，始符合事理。惟從證
      人丙○○、余道明證述自九十一年五月二十六日晚上至翌日即二十七日早上之
      過程，槍枝係於二十七日一早辰○○至律師事務所後，被告交出時始出現，之
      前均未為證人余道明、丙○○所見，而二十六日晚間被告復與丙○○夜宿於余
      道明律師事務所，故據上事實可推論槍枝應係辰○○帶至律師事務所，故被告
      所陳槍枝是辰○○帶來的，且教他如何操作之辯解可信為真正。
  ４、雖證人丙○○證稱：案發隔天伊係約中午時分方至辰○○家，辰○○並沒有打
      電話找伊去，伊係自己要去的，當時被告及戊○○也在場，被告對辰○○說警
      察在找他，辰○○則問警察為何要找他，當時辰○○的太太要戊○○拿雞湯給
      己○○喝，故戊○○即離開一會兒，伊當時則因頭昏昏的，記不清楚被告與辰
      ○○的對話內容為何，伊並於當天下午一點多離開辰○○家。伊並不知道下午
      四點多時被告及戊○○有無再去辰○○家，但晚上七點多，被告與丑○○來伊
      家，晚上九點多時，辰○○到伊家來接被告去找律師，伊遂偕同被告、辰○○
      去余道明律師事務所，後來辰○○就回去了，伊則與被告留在律師事務所過夜
      ，伊當天沒有看到交槍之情形，隔天（五月二十七日）辰○○來敲門，伊遂與
      辰○○一起走了云云（見本院卷第三百六十八頁至第三百八十四頁），與證人
      戊○○、丑○○之證詞有所出入。惟細繹證人丙○○之證詞，其證稱：九十一
      年五月二十六日約中午時分與被告、證人戊○○同在辰○○住處，其間戊○○
      拿雞湯給在慈濟醫院的己○○喝；該日晚上七點多被告、辰○○、證人丑○○
      同赴其住處，嗣後其與被告、辰○○一起去余道明律師事務所等重要過程，均
      與證人戊○○、丑○○證述之情節相符，僅於時間、地點有所出入，但此或基
      於其與辰○○之情誼，或基於避免自己刑事責任之考量，或基於人類記憶隨時
      間經過而模糊等種種因素所致，自難僅以其所證之時間、地點與事實稍有出入
      ，據以否定其證詞之證據價值。
  ５、綜上所述，被告供陳係應辰○○所請，始替他人頂罪乙情，既經證人戊○○、
      丑○○隔離詰問證述明確，復有通聯紀錄乙份在卷足證前揭證人所言非虛，而
      證人丙○○之證言亦有相當部分可供採信，證人己○○亦無法合理交代辰○○
      與其共同出錢，替被告辦理交保、付律師費用之合理原因，被告此部分辯解，
      尚堪採信。
（三）綜上所陳，九十一年五月二十五日凌晨，被告係乘坐庚○○之汔車至「征服情
      海」ＫＴＶ，互毆事件發生後，則與庚○○、乙○○乘坐警車至花蓮縣警察局
      花蓮分局豐川派出所，壬○○則駕駛庚○○之車跟隨在後，被告嗣則坐壬○○
      駕駛之前揭汽車至慈濟醫院，並無綽號「小黑」所有之車輛在現場，則被告自
      白駕駛「小黑」之車開槍行凶自與事實不符；而依本院調查結果，本件槍擊案
      行為人僅擊發三槍，被告自白開四槍，與卷證資料不符，其自白真實性自值生
      疑；再本件槍擊案發生在九十一年五月二十六日早上七時三十二分，被告於該
      日早上七時四十五分，在慈濟醫院門口見到槍擊被害人巳○○、丁○送醫，並
      約在同日早上七時五十五分向證人甲○○詢問槍擊案，則被告自白案發後直接
      回家之說法，顯與本院調查之事實相違；且被告自白係吳振利於八十四年間交
      槍給其保管，而當時被告年僅十四歲，吳振利焉會將價值三、四十萬元之制式
      槍械交予年僅十四歲之被告保管？被告就此部分自白顯與社會經驗法則有違，
      自難採信。是以，被告之自白有重大瑕庛，自難憑之為認定被告犯罪之積極證
      據。況被告所供係辰○○允諾提供法律、經濟協助要其頂替，且由辰○○提供
      槍枝之事實，已據證人戊○○、丑○○、丙○○、余道明證陳綦詳，故公訴人
      所憑以認定被告犯行之被告自白既具有如上瑕庛，且槍枝又係辰○○提出等事
      實，則本件即無認定被告犯罪事實之積極證據，且本件調查所得之證據資料，
      在客觀上未達於通常一般人均不致有所懷疑，而確信被告確曾犯罪之程度，此
      外，復查無其他積極證據足認被告有公訴人所指之犯行，當屬不能證明被告犯
      罪，應諭知被告無罪之判決。
五、扣案之制式半自動手槍（口徑玖釐米、含雙排彈匣壹個、槍枝管制編號0000
    000000）一枝，為違禁物，應依刑法第三十八條第一項第一款、第四十條
    之規定，不問屬於犯人與否，沒收之。其餘扣案之制式子彈三顆（口徑九釐米，
    業於送鑑時試射用罄）、彈殼一顆、彈頭二顆，均非屬違禁物，附此敘明。
六、訴外人壬○○、辰○○經本院傳訊到庭作證，惟二人經合法送達後，均無正當理
    由，未依時到庭作證，此有法務部戶役政連結作業系統及送達證書各二紙在卷可
    稽，業經本院於九十一年九月十八日各科以罰鍰九千元，惟被告、辯護人及公訴
    人俱認待證事實業已明確，而當庭表明無須再予傳訊該二名證人到庭作證，本院
    亦認事證已明，爰不予繼續傳訊，附此敘明。
七、本院審理過程中，認被告涉有刑法第一百六十四條第二項之頂替罪嫌、證人丙○○涉有刑法第一百六十四條第二項之教唆頂替罪嫌、辰○○涉有刑法第一百六十
    四條第二項之教唆頂替罪嫌及槍砲彈藥刀械管制條例第七條第四項之未經許可持
    有槍彈等罪嫌，均移請台灣花蓮地方法院檢察署另行偵辦。
據上論斷，應依刑事訴訟法第三百零一條第一項前段，刑法第三十八條第一項第一款
、第四十條，判決如主文。
本案經檢察官許建榮到庭執行職務。
中      華      民      國    九十一      年     九     月     三十     日
                              臺灣花蓮地方法院刑事庭
                                  審判長法官  陳淑媛
                                        法官  蘇姵文
                                        法官  鄭光婷
右正本證明與原本無異。
如對本判決不服，應於送達後十日內，向本院提出上訴狀。（應抄附繕本）告訴人或
被害人如對於本判決不服者，應具備理由請求檢察官上訴，其上訴期間之計算係以檢
察官收受判決正本之日期為準。
                                  法院書記官
中      華      民      國    九十一      年     十     月      七日
